臺灣士林地方法院刑事判決
111年度交易字第28號
公  訴  人  臺灣士林地方檢察署檢察官
被      告  邱馨瑩
上列被告因過失傷害案件，經檢察官提起公訴（110年度偵字第1
3427號），本院判決如下：
    主  文
邱馨瑩犯過失傷害罪，處拘役伍拾日，如易科罰金，以新臺幣壹
仟元折算壹日。
    犯罪事實
一、邱馨瑩於民國109年11月26日3時6分許，駕駛車牌號碼0000-
    00號自用小客車（下稱A車），沿臺北市大同區鄭州路由東
    往西方向行駛，行經該路段與西寧北路交岔路口時，本應注
    意車前狀況及車輛行車速度，依速限標誌或標線之規定，不
    得超速行駛，並應與前車保持隨時可以煞停之距離，而按當
    時情形，並無不能注意之情事，竟疏未注意，貿然未依該路
    段時速40公里之速限規定，而以約79公里之時速超速行駛，
    亦未注意車前狀況及與前車保持安全距離，適有林志龍騎乘
    車牌號碼000-000號普通重型機車（下稱B車），沿同路段同
    側行駛在前，亦疏未注意在多車道左轉彎，應先駛入內側車
    道及左轉車應讓直行車先行，仍貿然欲左轉進入西寧北路，
    邱馨瑩見狀避煞不及，其駕駛之A車之右前側與林志龍騎乘
    之B車車頭發生碰撞，導致林志龍人車倒地，因而受有創傷
    性腦損傷等普通傷害（下統稱本案事故）。邱馨瑩於肇事後
    尚未被有偵查犯罪職權之公務員發覺前，向前往處理之警員
    坦承肇事，並接受裁判。
二、案經林志龍訴由臺北市政府警察局大同分局報告臺灣士林地
    方檢察署（下稱士林地檢署）檢察官偵查起訴。
    理  由
壹、證據能力部分：
    按被告以外之人於審判外之陳述雖不符刑事訴訟法第159條
    之1至之4等4條之規定，而經當事人於審判程序同意作為證
    據，法院審酌該言詞陳述或書面陳述作成時之情況，認為適
    當者，亦得為證據，刑事訴訟法第159條之5第1項定有明文
    。經查，被告邱馨瑩、檢察官對於本判決以下所引用被告以
    外之人於審判外之陳述，均同意做為證據（見本院111年度
    交易字第28號卷【下稱本院卷】第29頁、第46至51頁），本
    院審酌上開證據資料作成時之情況，尚無違法不當或證明力
    明顯過低之瑕疵，而認為以之作為證據應屬適當，依刑事訴
    訟法第159條之5第1項規定，應認前揭證據資料均有證據能
    力。又本院以下所引用之非供述證據，均與本案事實具有自
    然關聯性，且查無事證足認有違背法定程序或經偽造、變造
    所取得等證據排除之情事，是堪認均有證據能力。
貳、實體認定犯罪事實之依據及理由
一、被告之辯解：
　　訊據被告固坦承有駕駛A車超速行駛，而與告訴人林志龍（
    下稱告訴人）所騎乘之B車發生碰撞，告訴人因而受有創傷
    性腦損傷之普通傷害等情不諱，惟矢口否認有何過失傷害罪
    之犯行，辯稱：是告訴人來撞我，我沒有撞他，我確實是駛
    入左轉車道，我為何要注意右邊、側面？因為鑑定報告說超
    速是次因，本案事故是告訴人的過失所引起，而且B車一直
    在我前面表示對方也超速，所以請判我無罪等語。
二、本案不爭執之事實：
　　被告於109年11月26日3時6分許，駕駛A車沿臺北市大同區鄭
    州路由東往西方向行駛，行經該路段與西寧北路交岔路口時
    ，本應注意車輛行車速度，應依速限標誌或標線之規定，不
    得超速行駛，而按當時情形，並無不能注意之情事，竟疏未
    注意而貿然超速前進，適有告訴人騎乘之B車沿同路段同側
    行駛在前，亦疏未注意在多車道左轉彎，應先駛入內側車道
    及左轉車應讓直行車先行，仍貿然欲左轉進入西寧北路，見
    狀避煞不及，被告駕駛之A車右前側與告訴人騎乘之B車車頭
    發生碰撞，導致告訴人人車倒地，因而受有創傷性腦損傷等
    普通傷害等情，業據證人即告訴人於警詢及檢察事務官詢問
    時證述明確（見士林地檢署110年度偵字第13427號卷【下稱
    偵卷】第23至26頁、第47頁、第49頁、第133至137頁），復
    有告訴人於國立臺灣大學醫學院附設醫院就診之診斷證明書
    （見偵卷第31頁）、臺北市政府警察局大同分局道路交通事
    故現場圖（見偵卷第39至41、第93頁）、臺北市政府警察局
    大同分局交通分隊道路交通事故補充資料表（見偵卷第43頁
    ）、臺北市政府警察局大同分局道路交通事故調查報告表（
    一）（二）（見偵卷第51至53頁）、臺北市○○○○○○○○○道路○
    ○○○○○○○○○○○○○○○00○○○○○○路○○○路號誌時相表（見偵卷第63
    頁）、現場及車損照片（見偵卷第65至73頁、第95至113頁
    ）、監視器影像畫面擷圖（見偵卷第73至75頁）、行車紀錄
    器影像畫面擷圖（見偵卷第77至79頁）、臺北市交通事件裁
    決所110年4月16日北市裁鑑字第1103027463號函暨所附臺北
    市車輛行車事故鑑定會鑑定意見書（見偵卷第85至89頁）、
    告訴人之臺北市政府警察局大同分局延平派出所受（處）理
    案件證明單、受理各類案件紀錄表（見偵卷第121頁、第123
    頁）、行車紀錄器錄影光碟及本院勘驗筆錄暨擷圖（見偵卷
    後附之光碟片存放袋、本院卷第31頁、第35至37頁）等證據
    在卷可稽，且為被告所不爭執（見本院卷第29至30頁），此
    部分之事實，首堪認定。
三、本案爭點：
　　被告係以上揭情詞置辯，故本案爭點則為：倘若被告未駕車
    超速，且有注意車前狀況及與前車保持安全距離，得否避免
    本案事故？意即被告若有保持必要之注意，本案事故致告訴
    人受傷之結果仍會發生者，則被告未保持必要注意之消極行
    為，對此結果之發生，即難論以過失刑責？被告所為是否具
    有結果之可避免性？本院認定被告有罪之理由，茲分述如下
    ：
(一)按行車速度，依速限標誌或標線之規定；汽車在同一車道行
    駛時，除擬超越前車外，後車與前車之間應保持隨時可以煞
    停之距離，不得任意以迫近或其他方式，迫使前車讓道；汽
    車行駛時，駕駛人應注意車前狀況及兩車並行之間隔，並隨
    時採取必要之安全措施，不得在道路上蛇行，或以其他危險
    方式駕車，此道路交通安全規則第93條第1項、第94條第1項
    、第3項分別定有明文。
(二)查被告考領有小型車普通駕駛執照乙節，有道路交通事故調
    查報告表（二）存卷可查（見偵卷第53頁），其對於上開規
    定自難諉為不知，且當時天候晴、夜間有照明、柏油路面、
    路面乾燥、無缺陷、無障礙物、視距良好，並無不能注意之
    情事，亦有道路交通事故調查報告表（一）（見偵卷第51頁
    ）可查。
(三)經本院當庭勘驗A車之行車紀錄器影像之勘驗結果為：03：0
    8：07處告訴人騎乘之B車（下稱B車）行駛於外側車道，被
    告駕駛之A車行駛於同車道上後方（圖1）。03：08：08處B
    車已騎乘至路口行人穿越道上，此時路口號誌為綠燈（圖2
    ）。03：08：09處路口號誌轉變為黃燈，B車已跨越行人穿
    越道至路口處，並有煞車（煞車燈亮起）（圖3）。03：08
    ：10處黃燈期間A車繼續行進；B車則行至路口處（即外側車
    道前方）煞車（煞車燈持續亮起），B車車身往左傾斜，欲
    左轉（圖4）。03：08：10至03：08：11處A車與B車發生碰
    撞，碰撞時路口號誌仍為黃燈（圖5）（圖6）等情，有本院
    勘驗筆錄暨擷圖在卷可憑（見本院卷第31頁、第35至37頁）
    ，可知被告駕駛A車尚未行經交岔路口時，於其視角已清楚
    見得告訴人所騎乘之B車一直行駛於其前方，而於路口號誌
    由綠燈轉變為黃燈之時，B車已跨越行人穿越道至路口處，
    並有煞車（煞車燈亮起）（見圖3），此時被告應可觀察到
    告訴人騎車在路口時號誌已變更，且當時被告距離本案交岔
    路口尚有相當距離（見圖3，相隔一個機車停等區及部分雙
    白線），該處亦接近交岔路口，被告理應隨時注意車前狀況
    並保持隨時可以煞停之距離，然被告卻未有減速之跡象。參
    以被告斯時之平均車速約79公里/小時（依照上揭A車行車紀
    錄器影像，於事故前10秒【畫面左下時間03：08：00至10】
    ，行駛約220公尺【由鄭州路、塔城街口至肇事路口】，期
    間A車車速未有明顯變化），不僅逾該路段40公里之最高速
    限（見偵卷第51頁之道路交通事故調查報告表【一】），已
    超速近1倍時速之多。而超速行車，將使駕駛人視野變小，
    延長駕駛人於反應時間內之行車距離，導致疏於注意車前狀
    況，並增加兩車撞擊力量，導致損害加重，遑論已超速39公
    里之情，足認被告於速限內駕車，且有注意車前狀況及保持
    安全車距，該車速當可適時反應，以避免本案事故之發生。
    至於告訴人於路口煞車後欲左轉，固非一般正常駕駛之行為
    ，但若被告以40公里以下之時速駕駛，以B車於路口前已有
    煞車之舉，且煞車之時間已逾1秒鐘，佐以當時路口之交通
    號誌由綠燈轉為黃燈，斯時被告已可預見前車將隨時採取煞
    車之動作，其得以煞車而不搶黃燈，然被告捨此不為，仍為
    搶黃燈而超速駕車，致其駕車至路口時方對B車之違規行為
    反應不及，堪認被告若未駕車超速，且有注意車前狀況及保
    持安全距離，即得避免本案事故甚明，本案應具有結果之可
    避免性。復參諸本案前經送臺北市交通事件裁決所為行車鑑
    定，經該所鑑定之結果，亦認為被告超速行駛為本案事故之
    肇事次因乙節，有該所110年4月16日北市裁鑑字第11030274
    63號函暨所附臺北市車輛行車事故鑑定會鑑定意見書存卷可
    考（見偵卷第85至89頁），亦與本院之認定相同，堪認被告
    對於本案事故應負有過失之責。
(四)再者，被告每天回家均會行經上開交岔路口多次，且知悉該
    路段之最高速限為50公里（實則為40公里，如上所述）等節
    ，業經被告於本院審理時供述在卷（見本院卷第51至52頁）
    ，益證被告知悉該處有一交岔路口，亦不得駕車逾最高速限
    ，且被告行經該交岔路口，亦應注意車前狀況及保持安 全
    距離，即有無前方車輛在號誌變換之時會有煞車或違規左轉
    之情，得以隨時採取煞車等應變作為，是以被告對於告訴人
    上開違規行為，有預見之可能性，然被告卻疏於注意車前狀
    況及保持安全距離，超速欲通過該交岔路口，顯有過失無訛
    。
(五)被告雖辯稱其不用注意右邊、側面之B車，且鑑定報告是稱
    其超速是肇事次因，本案事故是告訴人之過失所引起，其不
    用負責等語。然查，B車於案發時均騎乘在被告所駕駛A車之
    前方，而非視野死角之右方、側邊或右後方，有上開本院勘
    驗筆錄暨擷圖可憑（見本院卷第31頁、第35至37頁），則被
    告所辯與客觀事證不符，委無可採。至於告訴人就本案事故
    固有疏未注意在多車道左轉彎，應先駛入內側車道及左轉車
    應讓直行車先行等過失，有上開鑑定意見書可憑。然按刑事
    責任之認定，並不因被害人亦有過失而影響於犯罪之成立，
    但得審酌各方之過失程度，為量刑輕重之標準（詳見下述量
    刑審酌事項），有關告訴人與有過失乙節，僅係被告與告訴
    人間民事責任上之過失相抵問題，並不因此影響被告過失責
    任有無之認定，被告縱使就本案事故之發生僅為肇事次因，
    此情仍不能解免被告應負之過失責任，故被告所辯，亦不足
    採信。
(六)綜上所述，被告所辯，均非可採。本案事證明確，被告上開
    犯行堪以認定，應予依法論科。
四、論罪科刑：
(一)核被告上開所為，係犯刑法第284條前段之過失傷害罪。
(二)被告符合自首之要件，應依刑法第62條前段之規定減輕其刑
    ：
    按刑法第62條所謂自首，祇以犯人在其犯罪未發覺前，自行
    向該管公務員申告其犯罪事實，而接受裁判為已足，至於嗣
    後對於阻卻責任之事由有所辯解，乃辯護權之行使，不能據
    此即認其先前之自首失其效力（最高法院92年度台上字第72
    54號判決意旨參照）。查被告於肇事後，處理之員警前往現
    場處理，被告在場並當場承認為肇事人等情，有臺北市政府
    警察局道路交通事故肇事人自首情形紀錄表在卷可憑（見偵
    卷第57頁），可認被告於有偵查權限之機關知悉肇事者係何
    人前，留待現場向前來處理之員警坦承肇事，為對於未發覺
    之罪自首而受裁判。雖被告曾對於其所犯上開犯行有所辯解
    ，然此為其辯護權之合法行使，並不影響其自首之效力，爰
    依刑法第62條前段之規定減輕其刑。
(三)量刑：
　　爰以行為人之責任為基礎，審酌被告未遵守速限而貿然超速
    駕駛，且超速已達法定速限近1倍之多，亦未注意車前狀況
    及保持與前車之距離，因而肇致本案事故，使告訴人因此受
    有上開創傷性腦損傷結果等犯罪手段及所生損害；參以告訴
    人同具有未依規定左轉彎等過失，而為肇事之主因，被告之
    過失則為肇事之次因等違反義務之程度；併考量被告犯後始
    終否認犯行，並一再指責告訴人應負全部責任，未能賠償告
    訴人所受之損害，可認其犯後態度不佳；參以告訴人到庭稱
    ：對於本案沒有意見等語（見本院卷第31頁）之量刑意見；
    復衡諸被告前僅因犯過失致死罪經檢察官為緩起訴處分之前
    科，有臺灣高等法院被告前案紀錄表在卷足憑（見本院卷第
    9至10頁），堪認其素行尚可；兼衡被告自陳：高中畢業之
    教育、智識程度，未婚，現從事服務業、月收入約新臺幣3
    萬5千元等語（見本院卷第53頁）之家庭經濟生活狀況等一
    切情狀，量處如主文所示之刑，併諭知如易科罰金之折算標
    準。
據上論斷，依刑事訴訟法第299條第1項前段，刑法第284條前段
、第62條前段、第41條第1項前段，刑法施行法第1條之1第1項，
判決如主文。
本案經檢察官陳銘鋒提起公訴，檢察官周禹境到庭執行職務。
中　　華　　民　　國　　111 　年　　3 　　月　　31　　日
                  刑事第六庭　　法  官  林哲安
以上正本證明與原本無異。
如不服本判決，應於判決送達後20日內向本院提出上訴書狀，並
應敘述具體理由；其未敘述上訴理由者，應於上訴期間屆滿後20
日內向本院補提理由書（均須按他造當事人之人數附繕本），「
切勿逕送上級法院」。告訴人或被害人如對於本判決不服者，應
具備理由請求檢察官上訴，其上訴期間之計算係以檢察官判決正
本送達之日期為準。因疫情而遲誤不變期間，得向法院聲請回復
原狀。
　　　　　　　　　　            書記官  郭如君
中　　華　　民　　國　　111 　年　　3 　　月　　31　　日
附錄本案論罪科刑法條：　　　　　　　　　　
中華民國刑法第284條
因過失傷害人者，處1年以下有期徒刑、拘役或10萬元以下罰金
；致重傷者，處3年以下有期徒刑、拘役或30萬元以下罰金。